最高法院刑事判決　　　　　　　　　　　　　　　八十七年度台上字第四○七五號
　　上　訴　人　乙○○
　　選任辯護人　黃建隆律師
　　　　　　　　鄭慶隆律師
　　上　訴　人　甲○○
右上訴人等因違反麻醉藥品管理條例案件，不服台灣高等法院中華民國八十七年五月
十八日第二審判決（八十六年度上訴字第七四二號，起訴案號：台灣基隆地方法院檢
察署八十五年度偵字第一八○三號），提起上訴，本院判決如左：
    主  文
原判決撤銷，發回台灣高等法院。
    理  由
本件原判決撤銷第一審判決關於上訴人乙○○部分，維持第一審判決關於上訴人甲○
○部分，均仍依想像競合犯，從一重論處上訴等共犯麻醉藥品管理條例第十三條之一
第二項第一款之非法輸入化學合成麻醉藥品罪刑，固非無見。惟查：(一)刑事訴訟法第
一百五十六條第二項規定，被告雖經自白，仍應調查其他必要證據，以察其是否與事
實相符。原判決認定上訴人等與綽號「大胖」之成年男子，共謀自大陸走私進口安非
他命來台，即於民國八十五年四月間前往大陸安排走私細節，將大陸毒梟所送交之扣
案安非他命淨重約一七五‧三公斤夾藏在蠶豆貨櫃內，於八十五年四月二十四日自廣
東省啟運，經香港於八十五年四月二十八日運抵高雄港，存放高雄港第六十五號碼頭
，於八十五年五月二日被查獲部分，所指上訴人等赴大陸安排走私安非他命乙節，除
據上訴人等於偵查中自白外，並未調查其他補強證據，諸如上訴人等當時之出入境資
料（參見第一八○三號偵查卷第三一頁、第四○頁背面之甲○○供述進出國門情形）
，以查彼等此部分之自白是否與事實相符，遽行認定，難謂適法。(二)審理事實之法院
，對於被告有利及不利之證據，均應一律加以注意，依職權詳加調查，期能發現真實
，苟與待證事實有重要關係，在客觀上認為應行調查之證據，未依法調查，率行判決
者，即有應於審判期日調查之證據未予調查之違法。卷查上訴人等於扣案安非他命被
查獲之初，在法務部調查局航業海員調查處訊問時，乙○○即稱；因中國航運公司通
知吉百利貿易行系爭貨櫃運送提貨事宜，但吉百利貿易行朱小姐不同意伊借牌，又因
走私安非他命是害人之事，伊乃於八十五年四月二十七日通知中國航運公司將該貨櫃
退運回香港（見一八○三號偵查卷第十八頁背面－第十九頁），甲○○亦稱：「我在
該次貨櫃夾藏安非他命之過程中，深具悔意，本來想將該只貨櫃退回，在退回途中即
遭貴處查獲」（見同偵查卷第三二頁），二人於偵審中復為原擬退貨之辯解。上訴人
等之上開供述，似與證人即吉百利貿易行實際負責人朱莉萍、中國航運公司襄理許正
松、泰德商務有限公司張作民之供證相符（依序見上開偵查卷第九八頁背面、第九九
頁、第一審卷第九四－九八頁、原審卷第一○九－一一○頁），又依卷附中華民國海
關艙單記載，系爭貨櫃係置「轉口區候轉國外」（見上開偵查卷第二○頁），並經證
人即高雄關稅局機動組隊員鍾承生證實，且稱：「本件貨櫃原先是要進口，但船還未
進港時，就變更為轉口貨」（見原審卷第七八－八一頁）。是上訴人等所辯是否屬實
，非無研求餘地。原判決就上述有利上訴人等之證據均未調查審酌，亦未說明不予採
證之理由，逕謂上訴人等所為退運辯解無足採，自有違誤。(三)第二審之審判，除有特
別規定外，準用第一審審判之規定，刑事訴訟法第三百六十四條定有明文。是審判長
於依同法第三百六十五條規定，對被告為人別訊問、命上訴人陳述上訴要旨後，自應
就第一審判決經上訴部分之事實訊問被告，俾其行使防禦權。而觀諸原審八十七年五
月四日審判筆錄，審判長並未就走私安非他命進口部分訊問乙○○，所踐行之訴訟程
序顯屬違法。上訴人等上訴意旨分別指摘原判決不當，為有理由，應認有撤銷發回更
審之原因。至乙○○另走私逾公告數額之大陸香菇、金針，連續犯私運管制物品進口
罪部分，基於審判不可分原則，應一併發回。又原審判決後，毒品危害防制條例已於
八十七年五月二十日公布施行，同月二十二日生效，安非他命經該條例列為第二級毒
品論罰，於更審時，應併注意及之，附此指明。
據上論結，應依刑事訴訟法第三百九十七條、第四百零一條，判決如主文。
中      華      民      國    八十七    年     十一     月    二十七    日
                              最高法院刑事第一庭
                                  審判長法官  施  文  仁
                                        法官  陳  炳  煌
                                        法官  張  淳  淙
                                        法官  洪  文  章
                                        法官  林  錦  芳
      右正本證明與原本無異
                                              書  記  官
中      華      民      國    八十七    年     十二     月      三      日
